【裁判字號】    89,上易,2453
【裁判日期】    891212
【裁判案由】    竊盜
【裁判全文】
臺灣高等法院臺中分院刑事判決                  八十九年度上易字第二四五三號
      上  訴  人  臺灣台中地方法院檢察署檢察官
      被      告  丙○○
      輔  佐  人
      即被告之母  戊○○
      輔  佐  人
      即被告之父  乙○○
右上訴人因竊盜案件，不服臺灣台中地方法院八十九年度易字第一九二六號中華民國
八十九年九月四日第一審判決（起訴案號：臺灣台中地方法院檢察署八十九年度偵字
第六八二三號），提起上訴，本院判決如左：
      主  文
原判決撤銷。
丙○○竊盜，處罰金肆仟元，如易服勞役，以參佰元折算壹日。
      事  實
一、丙○○於民國八十九年四月二十日晚上，至台中市○○區○○路一七六之三號參
    加附近廟會拜拜所設之宴席，於同日晚上八時三十分許快散席時，見同桌用餐之
    丁○○將其所有MOTOROLA牌、型號ＧＣ─八七Ｃ、門號0000000000號
    之行動電話手機暫時放置於餐桌上，人則離開至附近餐桌與朋友聊天，竟意圖為
    自己不法之所有，趁人潮漸散且丁○○不注意之時，竊取上開價值約新台幣一萬
    九千元之行動電話手機，得手後將之置於皮包內離開。嗣丁○○回桌發現上揭行
    動電話手機不見，經詢問同桌用餐之王振源，始知上情，並前往追蹤攔阻，嗣於
    台中市○○區○○路與后庄路口攔下丙○○而起獲上揭行動電話手機。
二、案經台中市警察局第四分局報請台中地方法院檢察官偵查起訴。
      理  由
一、訊據被告丙○○固坦承持有丁○○所有之行動電話被查獲等情不諱，惟矢口否認
    有何竊盜犯行，辯稱：上揭行動電話是我小孩看到，當時我在宴席上，手機掉在
    地上，是收菜的婦人撿起來給我小孩玩，是我於所坐餐桌與隔桌間之地上所拾獲
    ，因經詢問無人認領，正要送往派出所招領時，在路上即被丁○○追到，隨即將
    行動電話還給丁○○，並非要竊取為己有云云。惟查：（一）右揭犯罪事實，業
    據被害人丁○○於警偵訊中及原審審理中指述甚詳，被害人供稱：「我原將手機
    放在桌上，當時有朋友坐在隔桌，叫我過去坐一下，我到隔桌找朋友聊天約十分
    鐘後回來，手機就不見了」等語（見偵查卷第三十四頁反面、原審卷第四十二頁
    ）；核與證人王振源所供相符，證人證稱：「我與被告同桌，當時我也到別桌敬
    酒，在隔壁桌敬酒，看到我原用餐那桌快要沒有人了，只剩被告還在座，我從隔
    壁桌看到被告從桌上拿起一支行動電話，然後就走出去了，當時我不知道行動電
    話是誰的，後來我朋友丁○○在問說他的行動電話不見了，我才告訴他，有一個
    女人從桌上拿走一支電話，不知道是不是」等語（見偵查卷第十頁反面、原審卷
    第十五頁）；被告雖一再辯稱係撿到的，惟核其所供或稱「在餐桌下發現一支行
    動電話，就把行動電話撿起來，放在皮包，然後就離開」，或稱「是小孩在桌下
    玩，我要帶小孩離開時看到手機在地上，就撿起來」、「行動電話是小孩撿的」
    、「是歐巴桑撿的，我在路邊等被害人來，就還給他」云云，其供詞前後不一，
    顯見其所辯係拾獲該手機云云，並非實在，係事後卸責之詞，委無足採。又本件
    係由被害人經證人王振源告知其手機係為被告取走，而自行前往追趕攔阻，直至
    第二個交叉路口才追到被告，並當場起獲上揭行動電話手機等情，有如上述，復
    有現場路線圖及贓物保收據在卷可稽，則被告果真拾得該手機，要交還失主，何
    以不當場交予設宴主人負責返還其賓客，竟擅自取走離去現場，而為被害人在離
    現場相當距離之路口追查到後，始予交還，此種捨近求遠之招領方式，顯然悖逆
    情理之至，自不足採信，其竊盜犯罪事證已臻明確，被告犯行堪以認定。（二）
    又被害人雖於原審審理時有供稱是至他桌與朋友敬酒、聊天之際，上揭行動電話
    手機應是一時忘記故未隨身攜帶離桌等語，惟其於原審亦供稱：「因為手機沒有
    套子，而且我想只在隔壁桌一下就回來了，而且大部份的人都認識，所以我才會
    把手機留在原桌」、「我約十分鐘就回來了」等語，是其雖未將行動電話隨身攜
    帶，然其離開位置非遠，時間亦短即要再返回原桌位，並非已經離去現場，而其
    將行動電話暫時放置於桌上，係因同桌尚有其他認識的人在場之情事，並經證人
    王振源供證在卷，則該行動電話難認已脫離告訴人之實力支配範圍，併此敘明。
二、核被告所為係犯刑法第三百二十條第一項之竊盜罪。原審未綜合審就上開事實，
    並就當時一切情狀加以考量，遽以被害人供述「應該是忘記」一語，而認該物已
    脫離被害人之實力支配範圍，以被告僅涉侵佔脫離本人持有之物之罪責，故就被
    告被訴竊盜犯行諭知無罪之判決，尚有未洽。檢察官上訴意旨據以指摘原判決不
    當，為有理由，應予本院將原判決撤銷改判。爰審酌被告犯罪之動機、目的、手
    段、所犯之情節尚非重大，及其犯罪後猶未坦白承認，惟已當場將被害人失竊之
    物返還等一切情狀，量處如主文第二項所示之刑，並諭知易服勞役之折算標準。
據上論結，應依刑事訴訟法第三百六十九條第一項前段、第三百六十四條、第二百九
十九條第一項前段、刑法第三百二十條第一項、第四十二條第二項，罰金罰鍰提高標
準條例第一條前段、第二條，判決如主文。
本案經檢察官甲○○到庭執行職務。
中      華      民      國    八十九     年      十二     月     十二   日
                                  臺灣高等法院臺中分院刑事第一庭
                                        審判長法  官  陳  紀  綱
                                              法  官  陳  登  源
                                  法  官  蕭  錦  鍾
右正本證明與原本無異。
不得上訴。
                                              書記官  蘇  昭  文
中      華      民      國    八十九     年      十二     月     十三   日
刑法第三百二十條第一項：
意圖為自己或第三人不法之所有，而竊取他人之動產者，為竊盜罪，處五年以下有期
徒刑、拘役或五百元以下罰金。
                                                                        Ｉ


司法院資訊處製作；財團法人民間司法改革基金會備份。
